行　政　法　院　裁　定　　　　　　　　　　　　　　八十七年度裁字第六一八號
　　原　　　告　奇美實業股份有限公司
　　代　表　人　甲○○
　　訴訟代理人　蔡清河　律師
　　被　　　告　臺南縣政府
右當事人間因徵收補償事件，原告不服內政部中華民國八十六年十月三十日台內訴
字第八六○四二四三號再訴願決定，提起行政訴訟。本院裁定如左︰
　　主  文
原告之訴駁回。
　　理  由
本件需用土地人交通部台灣區國道新建工程局為興辦第二高速公路後續計畫白河新化
（善化鎮○路段工程，需用原告等人所有之土地，經被告函報臺灣省政府轉請內政部
以八十六年四月一日台內地字第八六○三五二二號函核准徵收。被告旋於八十六年
四月二十四日以府地用字第○六六七五一號公告徵收系爭土地，並以同文號通知土地
所有人（含原告）。原告不服，以徵收案使其善化廠工業用地被分割為東、西二部分
，喪失土地效用，而被告僅補償土地部分，對於周邊土地之整地及排水管架、道路設
施均未補償分文，請求將系爭土地之徵收予以撤銷，並變更路線等由，向內政部提起
訴願。經內政部以八十六年六月六日台內訴字第八六○二九九五號函將其中徵收補
償部分移由有管轄權之臺灣省政府訴願決定以「查原處分機關八十六年四月二十四日
府地用字第六六七五一號函乃通知訴願人公告徵收土地及補償，關於地上物另案辦理
公告徵收補償。是關於地上物補償部分並無行政處分存在。訴願人預行請求救濟，揆
諸首揭判例（指本院五十九年判字第二一一號判例）要旨，程序自有未合，不應受理
。」等由，從程序上予以駁回。原告仍未甘服，提起再訴願，要求(一)將台南縣善化鎮
○○段二小段五○六地號等三十一筆約一二‧一公頃土地變更為工業用地，免捐百分
之三十土地或免徵百分之三十捐地代金。(二)將一二九號鄉道拓為十二公尺。(三)其善
化廠工業用地因此次徵收被分割為東、西，而該工業用地已開發之填土整地、消防埋
管、排水管、道路、地下室等約新台幣壹億肆仟萬元工程，為此須重新建廠規劃而拆
除，以上設施，需地機關交通部台灣區國道新建工程局應合理補償。內政部再訴願決
定以「經查本件再訴願人上開變更工業用地及拓道路之主張，核與本件土地徵收案
係屬不同事件，而原處分機關八十六年四月二十四日以府地用字第○六六七五一號函
並未對之作出何種行政處分，再訴願人亦未於訴願時有所主張，其遽行於再訴願時提
出，揆諸首揭判例意旨，應以程序駁回，不予受理。又再訴願人訴稱徵收案使其善化
廠工業用地必須重新建廠規劃而拆除，應由交通部台灣區國道新建工程局補償乙節。
查再訴願人應向該國道新建工程局提出申請，從而再訴願人在對台南縣政府之處分提
起再訴願時，另以交通部台灣區國道新建工程局為對象訴請給予補償，自屬程序不合
，應駁回不予受理。」為由，仍從程序上駁回。原告遂提起本件行政訴訟，主張：系
爭南二高善化路段，原有甲、乙二線，經台南縣政府辦理公投，採乙線。詎交通部於
八十五年十二月間公布該路段自茄菝天后宮東移七百公尺之路線，有違公民投票之決
定，使原告所有之土地分為東、西二部分，喪失土地之效用。原告曾表示異議，被告
仍以上開公告該路線，並函知原告徵收補償原告之土地，另以八十六年九月十八日八
六府地用字第一六二六三七號徵收補償地上物。其徵收未就較少損失之地方為之。有
違土地法第二百零八條第一項但書及土地法施行法第四十九條之規定，被告徵收原告
所有系爭土地之處分，顯有違誤，一再訴願決定未從實體上予以審理，亦有未合。又
國道新建工程局捨台南縣議會八十四年二月二十四日第四次審查會結論不用，已有偏
失，且其展示之五千分之一工程圖東移距離僅六九六‧九六公尺，不符民意要求，卻
於八十五年九月三十日以規字第一七○五三號函，報交通部東移八百公尺。欺上瞞
下，造成原告權益受損等語。查本件原告不服被告八十六年四月二十二日府地用字第
○六六七五一號徵收土地公告及函，向內政部提起訴願，請求(一)補償被徵收土地之整
地，排水管架及道路設施，(二)撤銷系爭土地之徵收，(三)變更南二高善化段路線，有訴
願書之記載足憑。而內政部以八十六年六月六日台內訴字第八六○二九九五號函，
將其中徵收補償部分，依訴願管轄之規定，移由臺灣省政府受理，經臺灣省政府審理
以程序不合決定駁回訴願（參見前述訴願理由），則撤銷徵收，及變更南二高善化路
線部分，已非本件訴願之標的，且臺灣省政府決定亦就此部分予以審理，有訴願決定
書可按。原告乃竟對此部分提起行政訴訟，難謂合法。次查被告八十六年四月二十二
日府地用字第○六六七五一號公告及函，通知原告徵收其所有之系爭土地及補償，關
於系爭土地地上物另案辦理公告。嗣地上物補償部分，經被告八十六年九月十八日八
六府地用字第一六二六三七號公告，為原告不爭之事實。則關於地上物之補償部分，
自應以該公告為不服之對象，尋求行政救濟。原告捨此不為，對系爭土地之徵收補償
公告提起訴願。訴願決定以其預行請求救濟，程式不合為由，從程序上駁回，再訴願
決定予以維持，俱無不合。綜上以述，原告之訴並非合法，應予駁回。
據上論結，本件原告之訴為不合法。爰依行政訴訟法第十四條第一項，裁定如主文。
中    華    民    國     八十七      年      五      月     二十八      日
                    行 政 法 院 第 二 庭
                                審 判 長 評  事      黃  綠  星
                                         評  事      廖  政  雄
                                         評  事      徐  樹  海
                                         評  事      彭  鳳  至
                                         評  事      黃  合  文
右  正  本  證  明  與  原  本  無  異
                                         法院書記官  蘇  金  全
中    華    民    國     八十七      年      五      月     二十九      日
